臺灣高等法院民事裁定　　　　　　　　　 96年度抗字第754號
抗告人　甲○○
抗告人因與相對人乙○○間清償借款事件，對於中華民國96年3
月30日臺灣新竹地方法院95年度他字第8號所為依職權徵收訴訟
費用之裁定提起抗告，本院裁定如下：
    主  文
抗告駁回。
抗告費用由抗告人負擔。
    理  由
一、按訴訟費用，由敗訴之當事人負擔。法院為終局判決時，應
    依職權為訴訟費用之裁判。而經准予訴訟救助者，於終局判
    決確定或訴訟不經裁判而終結後，第一審受訴法院應依職權
    以裁定確定訴訟費用額，向應負擔訴訟費用之當事人徵收之
    。民事訴訟法第78條、第87條第1項及第114條第 1項前段分
    別定有明文。次按律師酬金由各審級法院依聲請或依職權裁
    定其數額；而我國第三審採強制律師代理制度，上訴人無資
    力委任律師為訴訟代理人者，得依訴訟救助之規定，聲請第
    三審法院為之選任律師為其訴訟代理人；第三審律師之酬金
    ，為訴訟費用之一部，此觀法院選任律師及第三審律師酬金
    核定支給標準第3條、民事訴訟法第466條之2第1項、第466
    條之3第1項前段規定自明。
二、經查：兩造間清償借款事件，抗告人聲請原法院對相對人核
    發93年度促字第6705號支付命令，經相對人異議而視為起訴
    ，抗告人乃聲請原法院93年度救字第21號裁定准予訴訟救助
    ，相對人雖對該裁定抗告，仍經本院93年度抗字第3815號裁
    定駁回抗告。又抗告人對相對人提起之清償借款訴訟，其於
    第一審訴訟程序中聲明請求之金額為新台幣 (下同) 1065萬
    6400元，經原法院93年度訴字第 681號、本院94年度重上字
    第322號及最高法院95年度台上字第954號等裁判駁回抗告人
    之訴確定；抗告人又聲請再審，亦經最高法院95年度台聲字
    第 639號裁定駁回。而抗告人於第三審上訴時，經最高法院
    95年度台聲字第 152號裁定選任黃銀河律師為抗告人第三審
    訴訟代理人，最高法院復以95年度台職字第 9號裁定抗告人
    第三審律師酬金為 2萬元確定等情，業據原法院調閱上開卷
    證查明無訛，並依民事訴訟法第114條第1項前段規定，依職
    權裁定抗告人應負擔之訴訟費用額為44萬3232元 (含第一審
    裁判費10萬5808元、第二、三審裁判費各15萬8712元及第三
    審律師酬金2萬元，合計為44萬3232元)，扣除抗告人已繳之
    支付命令費用1000元，而命抗告人向原法院繳納訴訟費用44
    萬2232元，經核並無違誤。
三、抗告意旨雖稱：最高法院選任之黃銀河律師並未為抗告人提
    出第三審上訴理由狀，原法院竟裁定抗告人應負擔黃銀河律
    師酬金 2萬元，伊不同意支付云云。惟按法院裁定律師酬金
    ，應斟酌案情之繁簡、訴訟之結果及律師之勤惰，於訴訟標
    的金額或價額百分之三以下之範圍內為之，但最高不得逾50
    萬元，法院選任律師及第三審律師酬金核定支給標準第 4條
    第1項第1款定有明文。可見法院核定律師酬金，係以案情繁
    簡、律師勤惰及訴訟結果為審酌依據，並不以律師為當事人
    提出書狀為必要。是最高法院斟酌兩造間清償借款事件之案
    情尚非繁瑣，且以抗告人上訴不合法而終結，裁定抗告人之
    第三審律師酬金為 2萬元，並已確定等情，即屬最高法院職
    權之行使，難謂有何不當。從而，原法院依法將上開第三審
    律師酬金列為訴訟費用之一部，裁定命敗訴之抗告人繳納，
    即無不合。抗告意旨任意指摘原裁定不當，求予廢棄，為無
    理由，應予駁回。至抗告人指稱兩造間清償借款事件確定判
    決部分，有民事訴訟法第496條第1項第1、3、5款及第9至13
    項等再審事由云云，核非本件抗告程序所得審究，附此敘明
    。
四、據上論結，本件抗告為無理由，爰裁定如主文。
中　　華　　民　　國　　96　　年　　6 　　月　　20　　日
                    民事第十庭
                        審判長法　官  阮富枝
                              法  官  陳財旺
                              法  官  吳麗惠
正本係照原本作成。
本裁定除以適用法規顯有錯誤為理由，並經本院許可外，不得再
抗告。如提起再抗告，應於收受後10日內委任律師為訴訟代理人
向本院提出再抗告狀。並繳納再抗告費新台幣１千元。
中　　華　　民　　國　　96　　年　　6 　　月　　21　　日
                              書記官  陶美玲
